臺灣高等法院高雄分院刑事判決　　　　　　　　　　九十一年度上易字第四九三號
　　上　訴　人　臺灣屏東地方法院檢察署檢察官
　　被　　　告　甲○○
右上訴人因被告竊盜案件，不服台灣高雄地方法院九十一年度易字第八一號中華民國
九十一年三月五日第一審判決（起訴案號：台灣高雄地方法院檢察署九十年度偵字第
七一一九號），提起上訴，本院判決如左：
    主  文
上訴駁回。
    理  由
一、公訴意旨略以：被告甲○○前因違反麻醉藥品管理條例案件，經法院判處有期徒
    刑五年九月確定，於民國八十六年十月二十二日執行完畢。竟基於為自己不法所
    有之意圖，於九十年十月二十八日凌晨三時許，駕駛車號Ｄ九—五二七八號白色
    自小客車，在屏東縣內埔鄉○○路七號「夢汽車旅館」第二０二號房間投宿時，
    見鄰房第二０三號房間內之客人乙○○、吳淑蓮夫婦二人已熟睡，乃侵入其內，
    竊取吳淑蓮所有置於上開房間化妝台上粉紅色皮包，其內有現金新台幣（下同）
    三千零七十五元、機車駕照、中國信託信用卡副卡及郵局提款卡各一張等物，嗣
    因乙○○已起床，乃躲藏於桌子底下，惟為乙○○發現，迅速逃離，並駕駛前開
    自小客車逃逸，警方據報後，循線查獲上情，認被告甲○○犯刑法第三百二十一
    條第一項第一款之夜間侵入住宅之加重竊盜罪嫌。
二、公訴人認被告甲○○犯刑法第三百二十一條第一項第一款之夜間侵入住宅之加重
    竊盜罪，係以被害人乙○○之指述、汽車旅館服務生鄧展雄之證述，及旅館旅客
    登記簿為其論據。訊據被告甲○○否認竊盜犯行，辯稱：因為約我女朋友晚上（
    凌晨）二點去載她，晚上突然驚醒，急著出門，開車到櫃台要退鑰匙，沒人理我
    ，且櫃台鐵門降下來，我怕車被鐵門撞到，就把車開走云云。
三、按犯罪事實應依證據認定之，無證據不得推定其犯罪事實；不能證明被告犯罪或
    其行為不罰者，應諭知無罪之判決，刑事訴訟法第一百五十四條及第三百零一條
    第一項分別定有明文。再者，認定不利於被告之事實，須依積極證據，苟積極證
    據不足為被告不利事實之認定時，即應為有利於被告之認定，更不必有何有利之
    證據；又，刑事訴訟法上所謂認定犯罪事實之證據，係指足以認定被告確有犯罪
    行為之積極證據而言，如未能發現相當證據或證據不足以證明，自不能以推測或
    擬制之方法，以為裁判基礎；認定犯罪事實所憑之證據，雖不以直接證據為限，
    間接證據亦包括在內；然而無論為直接證據或間接證據，其為訴訟上之證明，須
    於通常一般人均不致有所懷疑，而得以確信其為真實之程度者，始得據為有罪之
    認定，此有最高法院三十年上字第八一六號、二十九年上字第三一０五號、四十
    年台上字第八六號、七十六年臺上字第四九六號刑事判例意旨可資參照。
四、經查：
(一)、被害人乙○○於雖警訊中已指認被告照片及車輛涉及本案無訛（見警卷第四、十
    、十一頁），惟於原審法院審理時則陳稱：凌晨二、三點時我睡到一半，我太太
    聽到有異聲，有人在房間動我沙發上衣服內的鑰匙聲，我起來開燈，看見一個人
    躲在沙發旁邊，後來他就從窗戶跑出去，當時我沒有發現他手上有拿東西，清點
    後發現我太太的皮包不見了，當時我並沒有看得很清楚對方的臉，我追出去時，
    剛好隔壁房的鐵捲門打開，車子就開走了，後來我有跟警察說有一輛白色的車子
    出去（見原審卷第十八頁）等語，於本院調查時稱：「我以前已經講過了，我與
    我太太是當天十二點去投宿的，半夜二點時我看見有一個人在我們的房間，因為
    房間很暗，他上半身穿Ｔ恤，下半身用浴巾圍著的。我看不清楚他的容貌，他的
    身高與被告差不多。我在警局警察是拿影印的相片給我指認的。且是根據旅館所
    登記的車號找來汽車所有人的照片影本指認的，不可靠，我現在不敢肯定是被告
    。」等語，被害人前後指述不一，其指述即有瑕疵，自難僅憑被害人有瑕疵之指
    訴，即認被告有竊盜之犯行。
(二)、又證人即汽車旅館服務生鄧展雄於第一次警訊時表明無法指認駕駛車號Ｄ九—五
    二七八號自小客車係甲○○或黃廣良，而於第二次警詢時則明確指出投宿之自小
    客車係被告所駕駛（見警卷第五、六頁）。又於原審法院審理時證稱：當天（應
    是指前一天晚上）十一點多我是幫忙櫃台，被告和被害人一前一後的來，被告說
    要住宿，沒帶證件，問我說行照可不可以，我說可以，但登記車牌，後來一、二
    點時他開車離開，費用於住宿時就已經結清，離開時不用辦其他手續就可以離開
    。後來被害人說有竊盜，我們就報警，警察來時，被告剛好離開（見原審卷第十
    八頁）等語。證人之證述，雖可認定被告確係在案發當日投宿於前開旅館，又係
    警察來時剛好離開，然其係於投宿時已結清投宿費用，深夜未報明櫃檯逕行離去
    ，並不足以據此推斷被告係因竊取他人財物而離去，自不足遽採為不利於被告之
    認定。
(三)、再者，被告之女友林佳燕於原審法院審理時證稱：我在遊藝場工作，我們是輪班
    制，沒有固定的假期，那天因為我上班到二點沒有騎車，所以我叫被告去載我（
    見原審卷第二一頁）等語，被告所辯，應非無據。況旅館旅客登記簿係進出旅館
    之管制，被告對於投宿之事實並未予以否認，被告縱有匆促離開之行為，亦難遽
    爾認定被告有何竊盜之犯行。
五、綜上各情，公訴意旨認被告甲○○所涉夜間侵入住宅加重竊盜罪之犯嫌，尚有未
    足。此外，復查無其他積極證據足資證明被告有何公訴人所指之犯行，揆諸前揭
    規定及判例意旨，自不得遽為不利被告事實之認定，不能證明被告犯罪，自應為
    被告無罪之諭知。
六、原審為被告無罪之諭知，經核尚無不合，檢察官上訴意旨仍執陳詞指摘原判決不
    當，並未提出確切事證，本件上訴並無可取，為無理由，應予駁回。
據上論斷，應依刑事訴訟法第三百六十八條，判決如主文。
本案經檢察官張金塗到庭執行職務。
中    華    民    國        九十一      年      四      月     三十     日
                              臺灣高等法院高雄分院刑事第四庭
                                  審判長法官  蕭權閔
                                        法官  陳吉雄
                                        法官  陳啟造
右正本證明與原本無異。
不得上訴。
                                      書記官  白蘭
中    華    民    國        九十一      年      五      月      三      日
                                                                      Ｈ
